臺灣士林地方法院刑事判決
110年度訴字第44號
公  訴  人  臺灣士林地方檢察署檢察官
被      告  楊雨澂



上列被告因違反槍砲彈藥刀械管制條例案件，經檢察官提起公訴
（109年度偵緝字第1114號），本院判決如下：
    主  文
楊雨澂犯非法持有子彈罪，累犯，處有期徒刑肆月，併科罰金新
臺幣貳萬元，有期徒刑如易科罰金，罰金如易服勞役，均以新臺
幣壹仟元折算壹日。
扣案如附表「沒收數量」欄所示具殺傷力之非制式子彈肆顆均沒
收。
    事  實
一、楊雨澂明知未經中央主管機關之許可，不得持有具有殺傷力
    之子彈，竟基於非法持有具殺傷力子彈之犯意，於民國109
    年2月間某日，自真實姓名年籍不詳之人取得附表所示具殺
    傷力之非制式子彈6顆後，將之置放於臺北市○○區○○○路0段0
    00號3樓住處而持有之。嗣為警於109年3月20日持本院核發
    之搜索票至上址住處執行搜索，當場扣得附表所示之物，始
    悉上情。
二、案經基隆市警察局移送臺灣士林地方檢察署檢察官偵查起訴
    。
    理  由
一、證據能力之說明
    本院引用被告以外之人於審判外之陳述，業經檢察官及被告
    於準備程序同意其證據能力（見本院110年度訴字第44號卷〈
    下稱本院卷〉第242頁至第245頁），本院審酌該等證據作成
    之情況，核無違法取證或其他瑕疵，且與待證事實具有關聯
    性，認為以之作為證據為適當，依刑事訴訟法第159條之5規
    定，均有證據能力。其餘認定本案犯罪事實之非供述證據，
    查無違反法定程序取得之情，依刑事訴訟法第158條之4規定
    反面解釋，亦具有證據能力。
二、認定事實所憑證據及理由
㈠、上開犯罪事實，業據被告楊雨澂於本院審理時坦承不諱（見
    本院卷第325頁至第327頁），核與證人即員警黃聖明於本院
    審理時證述情節相符（本院卷第292頁至第306頁），並有本
    院109年度聲搜字第203號搜索票、基隆市警察局刑事警察大
    隊搜索扣押筆錄、扣押物品目錄表、扣押物品收據、基隆市
    警察局110年9月22日基警刑大偵三字第1100007477號函暨附
    件現場搜索照片在卷可稽（見臺灣士林地方檢察署109年度
    偵字第8307號卷〈下稱偵卷〉第11頁至第19頁、本院卷第227
    頁至第229頁），暨扣案如附表所示非制式子彈6顆可佐，足
    認被告前揭具任意性自白與事實相符，堪以採信。
㈡、又扣案如附表所示子彈，經鑑定結果：①非制式子彈4顆，係
    金屬彈殼組合直徑約8.7mm金屬彈頭而成，彈底均發現有撞
    擊痕跡，採樣1顆試射，可擊發，認具殺傷力；②非制式子彈
    2顆，係金屬彈殼組合直徑約8.8mm金屬彈頭而成，採樣1顆
    試射，可擊發，認具殺傷力，有內政部警政署刑事警察局10
    9年4月15日刑鑑字第1090033202號鑑定書在卷可憑（見偵卷
    第31頁至第33頁），足認被告所持有附表所示非制式子彈6
    顆均具有殺傷力。
㈢、綜上所述，本案事證已臻明確，被告非法持有子彈犯行，堪
    以認定，應依法論科。
三、論罪科刑
㈠、核被告所為，係犯槍砲彈藥刀械管制條例第12條第4項之非法
    持有子彈罪。
㈡、被告前因犯放火燒燬現未有人所在之他人所有建築物罪，經
    臺灣板橋地方法院（現更名為臺灣新北地方法院）以100年
    度訴字第1279號判決處有期徒刑3年2月，復經臺灣高等法院
    以100年度上訴字第3765號、最高法院以101年度台上字第33
    52號均判決上訴駁回確定，被告於101年8月15日入監執行後
    ，於103年9月5日因縮短刑期假釋出監並付保護管束，嗣於1
    04年9月8日保護管束期滿未經撤銷假釋，視為執行完畢等情
    ，有臺灣高等法院被告前案紀錄表在卷可佐（見本院卷第27
    7頁至第286頁），被告受有期徒刑執行完畢5年內，故意再
    犯本案有期徒刑以上之罪，符合刑法第47條第1項累犯之規
    定，然參酌被告所構成累犯之前案與本案之罪名及罪質類型
    相異，犯罪手段、動機亦屬有別，尚難憑此推認被告有何特
    別惡性，本院復已將被告之犯罪前科與執行情況，列為相關
    量刑因素之一，參酌司法院釋字第775號解釋意旨，爰依刑
    法第47條規定，僅加重其最高法定本刑，而不加重其最低法
    定本刑。
㈢、爰審酌被告明知具殺傷力之子彈有高度危險性，竟無視政府
    嚴格管制子彈之禁令，仍非法持有子彈，對公眾安全與社會
    治安之潛在危害甚鉅，誠值非難，兼衡被告之素行、犯罪動
    機、目的、手段、犯後坦認犯罪之犯後態度、持有具殺傷力
    子彈之數量暨其自述高中畢業之智識程度、離婚，有1名3歲
    小孩，目前從事汽車美容工作，月薪約新臺幣6至7萬元，需
    扶養小孩之生活狀況（見本院卷第327頁）等一切情狀，量
    處如主文所示之刑，並諭知有期徒刑易科罰金及罰金易服勞
    役之折算標準。
四、沒收
    按違禁物，不問屬於犯罪行為人與否，沒收之，刑法第38條
    第1項明定。扣案如附表「沒收數量」欄所示未經試射之非
    制式子彈4顆，認具殺傷力，有內政部警政署刑事警察局109
    年4月15日刑鑑字第1090033202號鑑定書在卷可憑（見偵卷
    第31頁至第33頁），核屬違禁物，爰依刑法第38條第1項規
    定宣告沒收。至扣案之其餘子彈2顆，雖如同上開所述為違
    禁物，然經鑑驗時試射擊發，已不具子彈完整結構而失其效
    能，爰不諭知沒收。
五、不另為無罪之諭知
㈠、公訴意旨略以：被告基於製造具殺傷力子彈之犯意，於108年
    11月間至109年3月20日前某時日，先在網路上購買裝飾彈、
    底火、火藥等物品後，將火藥及底火填裝入裝飾彈內，製造
    如附表所示具殺傷力子彈6顆。因認被告另犯槍砲彈藥刀械
    管制條例第12條第1項非法製造子彈罪嫌等語。
㈡、按犯罪事實應依證據認定之，無證據不得認定其犯罪事實；
    不能證明被告犯罪或其行為不罰者應諭知無罪之判決，刑事
    訴訟法第154條第2項、第301條第1項分別定有明文。又事實
    之認定，應憑證據，如未能發現相當證據，或證據不足以證
    明，自不能以推測或擬制之方法，為裁判基礎；認定犯罪事
    實，所憑之證據，無論直接或間接證據，其為訴訟上之證明
    ，須於通常一般之人均不致有所懷疑，而得確信其為真實之
    程度者，始得據之為有罪之認定，倘其證明尚未達到此一程
    度，而有合理性懷疑之存在時，即無從為有罪之認定。而刑
    事訴訟法第95條規定被告有緘默權，是被告基於不自證己罪
    原則，既無供述義務，亦不負自證清白之責任，自不能因被
    告未能提出證據資料證明其無罪，而認定其為有罪。
㈢、公訴意旨認被告涉犯非法製造子彈罪嫌，無非係以被告於警
    詢及偵訊時之供述、證人邱羿夫於偵訊時證述、基隆市警察
    局刑事警察大隊搜索扣押筆錄、扣押物品目錄表、內政部警
    政署刑事警察局109年4月15日刑鑑字第1090033202號鑑定書
    等為論據。
㈣、訊據被告堅詞否認有何非法製造子彈犯行，辯稱：扣案如附
    表所示子彈為其友人邱羿夫所有，並非其製造；當時其暫住
    在邱羿夫住處3樓房間，邱羿夫為了怕子彈被他爸媽發現，
    遂將如附表所示子彈放在其房間內，其不清楚該子彈來源等
    語，經查：
　⒈本案被告固於警詢時曾供稱：扣案如附表所示子彈，是我從
    網路上購買裝飾彈後，再購買底火、火藥等物品，填裝在裝
    飾彈裡面製成等語（見偵卷第8頁），然經警調閱被告於108
    年12月至109年2月間在露天拍賣網站購買明細，並無購入製
    造如附表所示子彈所需尺寸之金屬彈殼、彈頭或裝飾彈等紀
    錄，有該網站購買明細在卷可查（見本院109年度聲搜字第2
    03號卷第73頁），則其警詢時所述情節，是否為真，尚屬有
    疑。且被告於偵訊及本院審理時即改稱：如附表所示子彈為
    友人邱羿夫提供，並非其所製造等語（見臺灣士林地方檢察
    署109年度偵緝字第1114號卷〈下稱偵緝卷〉第97頁、本院卷
    第241頁、第325頁至第326頁），則被告是否有公訴意旨所
    指非法製造子彈之犯行，自需其他積極證據證明之。
　⒉公訴人雖提出上開事證為論據，然查：證人邱羿夫雖於偵訊
    時具結證稱：（問：是否有在被告3樓房間放置任何物品？
    ）都沒有，槍、子彈都是被告自己製造等語（見偵緝卷第10
    3頁），然其自始均未具體說明被告製造子彈之細節及其見
    聞此事之經過，嗣於本院審理時即改證稱：我不知道扣案如
    附表所示子彈為何人所有，亦未見過或聽過被告講述如附表
    所示子彈之事，在109年3月之前，我未見過被告持有改造子
    彈等語（見本院卷第313頁至第316頁），則證人邱羿夫是否
    確有見聞被告製造子彈之舉，實屬可疑。再參以本案為警執
    行搜索時，並未扣得製造子彈所需金屬彈殼、彈頭等原料，
    亦未查獲製造子彈所需器具，業經證人即員警黃聖明於本院
    審理時證述明確（見本院卷第302頁），並有基隆市警察局
    刑事警察大隊搜索扣押筆錄、扣押物品目錄表在卷可佐（見
    偵卷第13頁至第17頁），是依公訴人所提上開事證，尚難證
    明被告有非法製造如附表所示子彈之情事。
　⒊至被告所辯如附表所示子彈為邱羿夫提供乙節，雖未提出證
    據相佐，且經證人邱羿夫於偵訊及本院審理時證述否認上情
    （見偵緝卷第101頁至第107頁、本院卷第314頁），但被告
    本無自證無罪之義務，縱然其所辯不足採信，公訴人仍須提
    出積極證據證明被告有非法製造子彈之行為，始能以該罪相
    繩。本案依卷內事證，僅能證明被告持有如附表所示具殺傷
    力子彈之事實，然就該子彈之來源，被告、證人邱羿夫之供
    述前後不一，且無積極證據證明被告曾取得製造如附表所示
    子彈之原料（金屬彈殼及彈頭）及工具，是如附表所示具殺
    傷力子彈是否為被告製成，自屬不明，再衡以市面上取得非
    制式子彈來源多端，非僅有自行製造一途，公訴人既未提出
    其他積極證據證明被告有製造如附表所示子彈之事實，自難
    逕以非法製造子彈罪相繩。
㈤、綜上所述，公訴人所舉上開事證，尚不足形成被告成立槍砲
    彈藥刀械管制條例第12條第1項非法製造子彈罪之確信，依
    首揭規定及說明，本應為無罪之諭知，但被告所涉非法製造
    子彈罪嫌與前開經論罪科刑之非法持有子彈罪有實質上一罪
    關係，爰不另為無罪之諭知。　　
據上論斷，應依刑事訴訟法第299條第1項前段，槍砲彈藥刀械管
制條例第12條第4項，刑法第11條前段、第47條第1項、第41條第
1項前段、第42條第3項前段、第38條第1項，判決如主文。
本案經檢察官李美金提起公訴，檢察官余秉甄到庭執行職務。
中　　華　　民　　國　　110 　年　　12　　月　　7 　　日
                  刑事第二庭審判長法　官  黃于真
                                  法　官  張兆光
                                  法　官  何松穎　　　　
以上正本證明與原本無異。
如不服本判決應於收受送達後20日內向本院提出上訴書狀，並應
敘述具體理由。其未敘述上訴理由者，應於上訴期間屆滿後20日
內向本院補提理由書( 均須按他造當事人之人數附繕本) 「切勿
逕送上級法院」。因疫情而遲誤不變期間，得向法院聲請回復原
狀。
                                  書記官  蔡宜君
中　　華　　民　　國　　110 　年　　12　　月　　9 　　日
附錄本案論罪科刑法條全文：
槍砲彈藥刀械管制條例第12條
未經許可，製造、販賣或運輸子彈者，處1年以上7年以下有期徒
刑，併科新臺幣500萬元以下罰金。
未經許可，轉讓、出租或出借子彈者，處6月以上5年以下有期徒
刑，併科新臺幣300萬元以下罰金。
意圖供自己或他人犯罪之用，而犯前2項之罪者，處3年以上10年
以下有期徒刑，併科新臺幣700萬元以下罰金。
未經許可，持有、寄藏或意圖販賣而陳列子彈者，處5年以下有
期徒刑，併科新臺幣300萬元以下罰金。
第1項至第3項之未遂犯罰之。　　　　　　　　　　　　　　　

附表：
編號 物品名稱 扣案數量 沒收數量 （未試射） 1 由金屬彈殼組合直徑約8.7mm金屬彈頭而成之非制式子彈 4顆 3顆 2 由金屬彈殼組合直徑約8.8mm金屬彈頭而成之非制式子彈 2顆 1顆